【裁判字號】    90,判,1729
【裁判日期】    900925
【裁判案由】    營利事業所得稅
【裁判全文】
最  高  行  政  法  院  判  決                    九十年度判字第一七二九號
    原      告  茂志塑膠股份有限公司
    代  表  人  甲○○
    被      告  財政部臺灣省中區國稅局
    代  表  人  楊重華
右當事人間因營利事業所得稅事件，原告不服行政院中華民國八十九年一月十二日臺
八九訴字第○一一五三號再訴願決定，提起行政訴訟。本院判決如左：
    主  文
原告之訴駁回。
訴訟費用由原告負擔。
    事  實
緣原告民國八十四年度營利事業所得稅結算申報，經被告所屬臺中縣分局核定全年所
得額新台幣（下同）三、六○五、二二九元，補徵應納稅額四三四、三五五元，原告
不服，就全年所得額項目申經復查結果，未獲變更，循序提起訴願、再訴願，均遭決
定駁回，遂提起行政訴訟。茲摘兩造訴辯意旨如次：
原告起訴意旨略謂：一、按「稽徵機關進行調查或復查時，納稅義務人應提示有關各
種證明所得額之帳簿、文據；其未提示者，稽徵機關得依查得之資料或同業利潤標準
，核定其所得額。」為行為時所得稅法第八十三條第一項所明定。又「本法第八十三
條所稱之帳簿文據，其關係所得額之一部或關係課稅年度中某一期間之所得額，而納
稅義務人未能提示者，稽徵機關得就該部分依查得之資料或同業利潤標準核定其所得
額。」復為同法施行細則第八十一條所規定。所謂未提示，兼指帳簿文據全部未提示
，或雖提示而有不完全、不健全或不相符者，均有其適用，鈞院著有六十一年判字第
一九八號判例及八十二年度第二○八八號、第二七二○號判決可資參照。次按鈞院八
十五年度判字第九九六號判決「廠商於行政救濟中補提帳證資料，稽徵機關仍須受理
，不得逕依同業利潤標準核定其所得額」、及行政院台八十五訴字第四四五一一號再
訴願決定「製造業之營業成本包括原材料耗用、直接人工及製造費用，必於三者均無
法查核時，始能按同業利潤標準核定營業成本。倘原材料耗用無法查核時，則應依查
核準則規定之順序查核」，又行政院台八十六訴字第○○八九一號再訴願決定「營利
事業行政救濟過程中所提帳證均應查核，一經認列費用即可推翻原核定之課稅所得額
」，復為行為時營利事業所得稅查核準則第五十七條及五十八條第一項、第二項、第
三項所明定。二、查原告八十四年度營利事業所得稅結算申報案，原列報全年營業收
入淨額三九、四一○、四二三元，營業成本三三、三二○、三八八元，營業毛利六、
○九○、○三五元，營業費用及損失總額四、五五八、六九五元，非營業收益七八、
二九一元，非營業損失及費用總額一、二一五、九五七元，全年所得額三九三、六七
四元在卷。惟被告通知查核時，因會計人員多次更佚，無法如期提示供核，致遭被告
按同業利潤標準核定全年所得額；然再訴願時，原告補提示帳簿文據供核，行政院發
交被告查核稱「．．．再訴願人仍未能提示商品買賣部分之存貨簿，且其進、銷貨未
按進銷貨憑證之品名規格入帳，製造品部分亦未能提示生產指令、設計圖或訂單，．
．．，致其營業成本仍無法勾稽查核；．．．非營業費用部分，再訴願人原申報利息
支出一、二一五、九五七元，原查悉予剔除，核定為○元，因再訴願人仍未能提示與
營業有關之其他具體證明文件供核，原核定否准認列，尚無不合；．．．」云云，實
難令原告甘服。三、次查被告未依前揭法令規定之查核順序查核營業成本，又未通知
原告補充說明；且有關非營業費用（利息支出）之查核，亦未依財政部七十九年一月
十一日台財稅第七九一一八三五二九號函釋及行政院台八十六訴字第八九一號再訴願
決定意旨規定辦理，自嫌速斷，難令人甘服。四、綜上所陳，請將再訴願決定、訴願
決定及原處分均撤銷，用保原告之合法權益等語。
被告答辯意旨略謂：一、本案原告於被告初查及復查時，均經被告通知其提示帳證資
料供查核，惟均經原告因故申請延期提示，但屆期均未能提示。迨再訴願時原告始提
供查核，並經被告依據其提示之帳簿、憑證資料重新查核結果，經查因原告仍未能提
示存貨簿、生產指令、設計圖、或訂單等，且原料未按進料憑證之品名規格入帳、製
成品、未按產製品之品名、規格開立統一發票，製成品期初存貨與上期期末存貨不符
，致其列報之商品成本、原料、直接人工及費用等有無超耗情形，均無法從其提示之
憑證、工資單、印領清冊、扣繳憑單等資料查得，是被告原核定按同業利潤標準核定
其營業成本，並無違誤，原告主張被告未依行政院台八十五訴字第四四五一一號再訴
願決定之順序查核並通知說明，顯屬誤解。另有關非營業費用（利息支出），係因原
告仍未能提示與營業有關之其他具體證明文件供核，乃未予認定。原告主張，不足採
信。二、基上論結：原處分及所為復查、訴願、再訴願決定並無違誤，請判決駁回原
告之訴等語。
    理  由
按「稽徵機關進行調查或復查時，納稅義務人應提示各種有關證明所得額之帳簿、文
據；其未提示者，稽徵機關得依查得之資料或同業利潤標準，核定其所得額。」為行
為時所得稅法第八十三條第一項所明定。「本法第八十三條所稱之帳簿文據，其關係
所得額之一部或關係課稅年度中某一期間之所得額，而納稅義務人未能提示者，稽徵
機關得就該部分依查得之資料或同業利潤標準核定其所得額。」復為同法施行細則第
八十一條所規定。又所謂未提示，兼指帳簿文據全部未提示，或雖提示而有不完全、
不健全或不相符者，均有其適用，本院著有六十一年判字第一九八號判例。本件原告
八十四年度營利事業所得稅結算申報，列報營業收入淨額三九、四一○、四二三元，
全年課稅所得額為三五五、六七四元。被告初查經通知原告提示帳證，惟原告未如期
提示帳證供核，乃依申報行業標準代號二五○一－一一按同業利潤標準淨利率百分之
九，核算營業淨利為三、五四六、九三八元，加計非營業收入五八、二九一元，核定
本期課稅所得額為三、六○五、二二九元。原告不服，循序起訴主張：被告未依法令
規定之查核順序查核營業成本，又未通知原告補充說明，且有關利息支出之查核，亦
未依財政部台財稅第七九一一八三五二九號函釋及行政院八十六訴字第八九一號再訴
願決定意旨規定辦理云云。惟查，本件原告八十四年度營利事業所得稅，於被告初查
及復查時，均經以雙掛號函通知限期請其提示帳證資料供查核，惟原告均因故申請延
期提示，但屆期均仍未能提示，致無從查核認定，遂維持原初查按同業利潤標準核定
其全年所得額三、六○五、二二九元。原告訴願時仍未提示帳證資料供核，訴願決定
乃予駁回。又再訴願中原告檢具之帳簿文據及有關資料，經行政院交據被告查核結果
，於八十八年九月二十八日以中區國稅字第八八○○五一八六七號函補充說明略謂：
（一）營業成本：原告原申報營業成本三三、三二○、三八八元（原處分卷第○五九
頁）、再訴願時提示之成本報表則變更為三三、二八○、四九二元，即製造成本三○
、五八二、九一二元，商品成本二、六九七、五八○元（原處分卷第一三八頁、第一
五四頁），經查原告仍未能提示商品買賣部分之存貨簿，且其進、銷貨未按進銷貨憑
證之品名規格入帳；製成品部分原告未能提示生產指令、設計圖或訂單等，且其原料
未按進料憑證之品名規格入帳、製成品未按產製之品名規格開立統一發票，製成品之
期初存貨與上期（八十三年度）期末存貨不符，尤其進料、製成品相同部分，未填載
其規格或產品代號、商品製成品進銷貨帳載未區分，致其營業成本仍無法查核勾稽，
原核定按其填報之行業別代號核定營業成本三一、一三四、二三四元，並無不合，（
原處分卷第二七八頁）。（二）營業費用：原告原申報四、五五八、六九五元，重查
後變更核定為四、五四一、六九五元（原處分卷第二九三頁）。（三）營業淨利：經
以上查核後營業淨利核定為三、七三四、四九四元，因大於按營利事業同業利潤標準
核定之營業淨利三、五四六、九三八元，依營利事業所得稅查核準則第六條規定，其
本期營業淨利重查後仍應維持按同業利潤標準核定為三、五四六、九三八元。（四）
非營業收入：原告原申報四○、二九一元，原核定為五八、二九一元，原核定尚無不
合。（五）非營業費用：原告本期原申報利息支出一、二一五、九五七元，原查悉予
剔除，核定為零元，因原告仍未能提示與營業有關之其他具體證明文件供核（原處分
卷第二六三頁），原核定否准認列，並無不合。（六）全年（課稅）所得額：原核定
三、六○五、二二九元，並無不合等語。是則本件被告所為查核程序，揆諸首揭規定
，於法並無不合。至於利息支出部分，原告迄至提起本件訴訟始終未能提示與營業有
關之其他具體證明文件供核，被告否准認列，核與本院判例或財政部函釋均無違悖。
綜上所述，原處分洵無違誤，一再訴願決定遞予維持，俱無不合。原告起訴意旨，並
無理由，應予駁回。
據上論結，本件原告之訴為無理由，爰依行政訴訟法施行法第二條、行政訴訟法第九
十八條第三項前段，判決如主文。
中    華    民    國      九十      年      九        月    二十五      日
                    最 高 行 政 法 院  第 五 庭
                                審 判 長 法  官      廖  政  雄
                                         法  官      趙  永  康
                                         法  官      林  清  祥
                                         法  官      鍾  耀  光
                                         法  官      姜  仁  脩
右  正  本  證  明  與  原  本  無  異
                                         法院書記官  張  雅  琴
中    華    民    國      九十      年      九        月    二十七      日


司法院資訊處製作；財團法人民間司法改革基金會備份。
